【裁判字號】    98,裁,3144
【裁判日期】    981210
【裁判案由】    虛報進口貨物產地
【裁判全文】
最  高  行  政  法  院  裁  定
                                      98年度裁字第3144號
抗  告  人  新士霸建材股份有限公司
代  表  人  甲○○
上列抗告人因與相對人財政部臺中關稅局間虛報進口貨物產地事
件，對於中華民國98年5月11日臺中高等行政法院98年度再字第
13號裁定，提起抗告，本院裁定如下︰
    主  文
抗告駁回。
抗告訴訟費用由抗告人負擔。
    理  由
一、按抗告法院認抗告為不合法或無理由者，應為駁回抗告之裁
    定。
二、本件原裁定以：抗告人依行政訴訟法第273條第1項第13款規
    定提起再審之訴所指「發見未經斟酌之證物或得使用該證物
    」，為經濟部國際貿易局98年2月18日貿服字第09800016470
    號書函，因經濟部國際貿易局該函係98年2月18日所為，係
    於97年1月10日臺中高等行政法院作成96年度訴字第436號判
    決之後作成，自非原確定判決前訴訟程序事實審之言詞辯論
    終結前已存在之證物，因當事人不知有此，致未經斟酌，現
    始知之情事，揆諸前揭說明，抗告人自不得以之為再審理由
    ，依行政訴訟法第273條第1項第13款規定，提起再審之訴。
    又按原判決就足以影響於判決之重要證物漏未斟酌者，固得
    依行政訴訟法第273條第1項第14款規定提起再審之訴，然按
    再審之訴應於30日之不變期間內提起。前項期間自判決確定
    時起算，判決於送達前確定者，自送達時起算；其再審之理
    由發生或知悉在後者，均自知悉時起算，行政訴訟法第276
    條第1項及第2項定有明文。經查，抗告人不服臺中高等行政
    法院96年度訴字第436號判決（原確定判決）提起上訴，已
    經本院於97年4月10日以97年度裁字第2198號裁定，以上訴
    不合法駁回，而告確定，並於97年4月21日送達抗告人，經
    調閱臺中高等行政法院96年度訴字第436號及本院97年度裁
    字第2198號案卷，核閱無誤。是抗告人以前開其所指之「重
    要證物漏未斟酌」，而提起再審之訴部分，核已逾上開法所
    規定之不變期間。綜上所述，抗告人以行政訴訟法第273條
    第1項第13款、第14款為理由，對臺中高等行政法院96年度
    訴字第436號判決提起再審之訴部分，為不合法。
三、抗告意旨略謂：臺灣區陶瓷公業同業公會並未受經濟部國際
    貿易局委託查訪越南皇家公司，此不實查訪於前訴訟程序中
    早已存在，經濟部國際貿易局92年2月18日函，實證明未經
    斟酌之證物確實存在，抗告人亦於前訴訟程序中提出質疑其
    專業鑑定不具正確性和公信力，原裁定遽認此非原確定判決
    前訴訟程序事實審之言詞辯論終結前已存在之證物，其適用
    法規顯有錯誤，原裁定顯非適法。又抗告人於98年2月19日
    知悉有再審理由，即臺灣區陶瓷公業同業公會並未受經濟部
    國際貿易局委託查訪越南皇家公司，並於30天不變期間內提
    出再審之訴，並未逾越再審之訴不變期間，原審法院未詳查
    ，而誤算不變期間，其適用法規顯有錯誤，原裁定亦非適法
    云云。
四、再按行政訴訟法第273條第1項第13款規定所謂當事人發見未
    經斟酌之證物，係指前訴訟程序事實審之言詞辯論終結前已
    存在之證物，因當事人不知有此，致未經斟酌，現始知之者
    而言。若在前訴訟程序事實審言詞辯論終結前，尚未存在之
    證物，本無所謂發見，自不得以之為再審理由。另按行政訴
    訟法第273條第1項第14款規定所謂「就足以影響於判決之重
    要證物漏未斟酌」係指足以影響判決基礎之重要證物，雖在
    前訴訟程序業已提出，但未經確定裁判加以斟酌者而言，在
    前訴訟程序所未提出之證物，自不得以之為再審理由。經查
    ，本件抗告人所提再審之證物係98年2月18日經濟部國際貿
    易局該函，乃據以主張其再審之理由知悉在後者，惟查該98
    年2月18日經濟部國際貿易局函係於97年1月10日臺中高等行
    政法院作成96年度訴字第436號判決之後作成，自非原確定
    判決前訴訟程序事實審之言詞辯論終結前已存在之證物，亦
    非在前訴訟程序業已提出者，自不得作為行政訴訟法第273
    條第1項第13、14款規定所謂之「證物」。原裁定關於同條
    項第13款之論述核無不合，關於第14款之理由雖有不同，結
    論並無二致，仍應予以維持，本件抗告人抗告難認有理由，
    應予駁回。
五、據上論結，本件抗告為無理由。依行政訴訟法第104條、民
    事訴訟法第95條、第78條，裁定如主文。
中    華    民    國    98    年    12    月    10    日
                    最高行政法院第四庭
                        審判長法官  劉  鑫  楨
                              法官  黃  淑  玲
                              法官  劉  介  中
                              法官  曹  瑞  卿
                              法官  陳  鴻  斌
以  上  正  本  證  明  與  原  本  無  異
中    華    民    國    98    年    12    月    11    日
                              書記官  張  雅  琴


司法院資訊處製作；財團法人民間司法改革基金會備份。
